臺灣高雄地方法院民事判決
111年度鳳簡字第299號
原      告  邱蓁琳  
被      告  蔡世偉  



            黃建彰  


上列當事人間請求損害賠償事件，本院於民國111年10月4日言詞
辯論終結，判決如下：
    主  文
被告應連帶給付原告新臺幣貳萬柒仟柒佰陸拾元，及均自民國一
一一年五月一日起至清償日止，按週年利率百分之五計算之利息
。
原告其餘之訴駁回。
訴訟費用由原告負擔二分之一，餘由被告連帶負擔。
本判決第一項得假執行。但被告以新臺幣貳萬柒仟柒佰陸拾元為
原告預供擔保，得免為假執行。
    事實及理由
一、被告經合法通知，均未於言詞辯論期日到場，核無民事訴訟
    法第386條所列各款情形，爰依原告聲請，由其一造辯論而
    為判決，先予敘明。
二、原告主張：被告丙○○、戊○○與訴外人乙○○、甲○○等人，共同
    於民國109年5月1日5時許，前往原告所經營、位於高雄市○○
    區○○○路000號房屋前之「一葉情檳榔攤」，持木棍、石頭砸
    毀上開檳榔攤、房屋玻璃及訴外人邱黃玉葉所有車牌號碼00
    0-000號普通重型機車，使原告受有相當於136,000元之損害
    （分別為：檳榔攤攤車45,000元、招牌8,000元、玻璃、門
    窗83,000元），另摩托車之修復支出25,000元，並經邱黃玉
    葉將上開損害賠償債權讓與原告，共計161,000元，被告就
    上開財產上損失負連帶賠償責任。又原告已與其他共同侵權
    行為人即訴外人乙○○、甲○○和解，故免去其等內部應負擔之
    部分，仍可再向被告請求損害賠償，爰依民法第184條第1項
    前段、第185條等規定，請求被告連帶賠償5萬元等語。並聲
    明：㈠被告應連帶給付原告5萬元及自民事起訴狀最後送達翌
    日起至清償日止，按週年利率5％計算之利息。
三、被告均未於言詞辯論期日到場，亦未提出書狀作任何聲明或
    陳述供本院審酌。
四、得心證理由：
  ㈠按因故意或過失，不法侵害他人之權利者，負損害賠償責任
    ，故意以背於善良風俗之方法，加損害於他人者亦同；數人
    共同不法侵害他人之權利者，連帶負損害賠償責任，民法第
    184條第1項、第185條第1項前段分別定有明文。原告主張被
    告2人之上開侵權行為事實，此據被告2人於警詢、偵訊及本
    院刑事案件（即本院109年度訴字第557號）審理時坦承不諱
    ，並據本院調取上開刑事案件卷宗核閱屬實；而被告2人均
    未於言詞辯論期日到場，亦未提出書狀作任何聲明或陳述供
    本院審酌，是本院參酌卷內資料堪認原告主張為真。被告2
    人共同故意砸毀原告所有之檳榔攤等物，原告以侵權行為之
    法律關係，請求被告連帶賠償，自屬有據。
  ㈡再按不法毀損他人之物者，被害人得請求賠償其物因毀損所
    減少之價額；負損害賠償責任者，除法律另有規定或契約另
    有訂定外，應回復他方損害發生前之原狀。因回復原狀而應
    給付金錢者，自損害發生時起，加給利息。第1項情形，債
    權人得請求支付回復原狀所必要之費用，以代回復原狀，民
    法第196條、第213條分別定有明文。而請求賠償物被毀損所
    減少之價值，得以修護費用為估價標準，但以必要者為限，
    例如修理材料費以新品換舊品應予折舊（最高法院77年第9
    次民事庭會議決議內容參照）。經查：
　　⒈就原告主張上開檳榔攤攤車為原告所有，因被告等人之上
      開侵權行為遭毀損，而支出修復費用45,000元一節，除有
      上開刑事案件內之證據可佐外，並據證人丁○○於本院審理
      時具結證述在卷（參本院鳳簡卷第191頁），另據原告提
      出估價單1紙（參同上卷第225頁）附卷可佐，堪信實在。
      惟本件攤車既係舊車，其零件修理既係以新零件更換被損
      之舊零件，則原告以修理費作為損害賠償之依據，自應將
      零件折舊部分予以扣除。依上開攤車修理費之估價單之項
      目應均屬零件。再依原告所述該攤車約是109年過完農曆
      年所購，自購來至遭毀損不到半年等語（參同上卷第246
      頁），則以109年之農曆過年約為1月底，至本件侵權行為
      發生之同年5月1日，以3月計，本院參考行政院主計處之
      「什項設備分類明細表」所載「金屬調理台」之最低使用
      年限為6年（參同上卷第241頁），依平均法計算其折舊結
      果（即以固定資產成本減除殘價後之餘額，按固定資產耐
      用年數表規定之耐用年數平均分攤，計算折舊額），每年
      折舊率為6 分之1 ，並參酌營利事業所得稅查核準則第95
      條第6 項規定「 固定資產提列折舊採用定率遞減法者，
      以1 年為計算單位，其使用期間未滿1 年者，按實際使用
      之月數相當於全年之比例計算之，不滿1月者，以1 月計
      」，則零件扣除折舊後之修復費用估定為43,393元〔計算
      方式：1.殘價＝取得成本÷(耐用年數＋1)即45,000÷(6+1)≒6
      ,429（小數點以下四捨五入，下均同）；2.折舊額 ＝(取
      得成本－殘價)×1/（耐用年數）×（使用年數）即(45,000－
      6,429) ×1/6×（0+3/12）≒1,607；3.扣除折舊後價值＝（
      新品取得成本－折舊額）即45,000－1,607＝43,393〕，是原
      告就攤車之損失自得請求43,393元。
　　⒉另就原告主張上開原告所有之檳榔攤攤車招牌亦因被告等
      人之上開侵權行為遭毀損，該招牌當初新購之價錢為8,00
      0元一節，除有上開刑事案件內之證據可佐外，另據原告
      提出估價單1紙（參同上卷第249頁）附卷可佐，堪信實在
      。則上開招牌應亦據原告使用半年，本院參考行政院主計
      處之「房屋建築及設備分類明細表」所載「招牌」之最低
      使用年限為5年（參同上卷第239頁），依平均法計算其折
      舊結果，扣除折舊後之費用估定為7,667元（計算方式同
      上，惟耐用年數為5年），是原告就招牌之損失自得請求7
      ,667元。
　　⒊至原告主張就上開機車受損，經估算其修理費用為10,340
      元，並經機車所有人即訴外人邱黃玉葉讓與上開債權予原
      告一節，此據原告提出委託書及單據各1紙在卷可證（參
      本院鳳簡卷第169、226頁），則依上開單據，其中材料費
      用為7,840元，工資則為2500元，則就材料費用應計算折
      舊。復查，該機車係於95年5月出廠，有車號查詢機車車
      籍表附卷可參（參同上卷第143頁），則迄至損害發生日
      即109年5月1日止，該車輛實際使用已近14年，而依行政
      院所頒「固定資產耐用年數表」及「固定資產折舊率表」
      之規定，機車之耐用年數為3年，是本件材料部分應僅餘
      殘值1,960元（計算式：殘值＝取得成本÷耐用年數加1），
      則加計上開工資2500元，原告就機車之損害，可請求4,46
      0元。
　　⒋末原告雖主張其為修復玻璃、門窗共支出83000元等語，惟
      此部分未據原告提出證據以實其說或供本院審酌損害額，
      則原告此部分之請求應無理由。
　　⒌依上所述，原告因被告2人及訴外人乙○○、甲○○等人上開侵
      權行為所得請求賠償之損害，為55,520元（計算式：43,3
      93元＋7,667元＋4,460元＝55,520元）
  ㈢又按債權人向連帶債務人中之一人免除債務，而無消滅全部
    債務之意思表示者，除該債務人應分擔之部分外，他債務人
    仍不免其責任；連帶債務人相互間，除法律另有規定或契約
    另有訂定外，應平均分擔義務，民法第276條第1項，第280
    條本文分別著有規定。經查，經本院認定與被告共同對原告
    為侵權行為者，另有訴外人乙○○、甲○○，其等業與原告成立
    和解，願賠償原告各25,000元，並經原告同意免除其等應分
    擔之部分即原告所受損害1/2即27,760元（計算式：55,520÷
    2＝27,760），惟未免除被告債務之意一節，有本院111年度
    鳳簡字第299號和解筆錄1份在卷可證（參本院鳳簡卷第199
    頁），則扣除上開訴外人應分擔之部分，原告自得請求被告
    2人連帶給付27,760元，逾此範圍，則屬理由。
  ㈣次按遲延之債務，以支付金錢為標的者，債權人得請求依法
    定利率計算之遲延利息；應付利息之債務，其利率未經約定
    ，亦無法律可據者，週年利率為5％；給付無確定期限者，債
    務人於債權人得請求時，經其催告而未為給付，自受催告時
    起，負遲延責任。其經債權人起訴而送達訴狀，或依督促程
    序送達支付命令，或為其他相類之行為者，與催告有同一之
    效力，民法第233 條第1 項前段、第203 條、第229條第2 
    項分別定有明文。經查，原告起訴狀繕本最後送達被告之日
    為111年4月20日，以寄存送達方式為之（參本院鳳簡卷第10
    1、103、107頁），自寄存之日起經10日即111年4月30日發
    生送達加催告之效力，是應以上開送達翌日即111年5月1日
    起至清償日止，按週年利率5 ％計算之利息。
五、依上所述，原告依侵權行為之法律關係，請求被告連帶賠償
    27,760元，及自111年5月1日起至清償日止，按週年利率5％
    計算之利息，為有理由，應予准許。
六、本件判決所命被告給付之金額未逾50萬元，爰依民事訴訟法
    第389條第1項第5款規定，職權宣告假執行。並依同法第392
    條第2項，依職權為被告預供擔保，得免為假執行之宣告。
七、訴訟費用負擔之依據：依民事訴訟法第79條、第85條第2項
    ；經本院審酌原告起訴及嗣後減縮之金額、期間與部分被告
    和解之情況及最後兩造勝敗之比例，定兩造分擔之比例如主
    文第3項所示。
中　　華　　民　　國　　111 　年　　10　　月　　31　　日
          　　　　鳳山簡易庭  法　  官  李怡蓉
以上正本係照原本作成。
如不服本判決，應於送達後20日內，向本院提出上訴狀並表明上
訴理由，如於本判決宣示後送達前提起上訴者，應於判決送達後
20日內補提上訴理由書（須附繕本）。
中　　華　　民　　國　　111 　年　　10　　月　　31　　日
      　　　　　　　　　　　　書 記 官  陳冠廷